【裁判字號】    98,訴,2405
【裁判日期】    990728
【裁判案由】    毒品危害防制條例
【裁判全文】
臺灣板橋地方法院刑事判決              98年度訴字第2405號
公  訴  人  臺灣板橋地方法院檢察署檢察官
被      告  甲○○
選任辯護人  朱俊雄律師
被      告  乙○○
選任辯護人  孫大龍律師（法律扶助律師）
上列被告等因違反毒品危害防制條例案件，經檢察官提起公訴（
98年度偵字第11491 號），本院判決如下：
    主  文
甲○○販賣第三級毒品，共四罪，各處如附表所示之主刑及從刑
，應執行有期徒刑柒年，扣案之愷他命驗餘淨重共捌拾伍點肆玖
公克、包裝上揭愷他命塑膠袋貳個、門號0000000000號SIM 卡壹
張、磅秤壹臺、空夾鏈袋共貳佰玖拾柒只及帳冊貳本，均沒收，
因犯罪所得新臺幣肆萬零伍佰元沒收，如全部或一部不能沒收，
以其財產抵償之。
乙○○販賣第三級毒品，處有期徒刑陸年。扣案之愷他命驗餘淨
重共拾柒點柒公克、包裝上揭愷他命塑膠袋壹個、門號0000
000000號SIM 卡壹張、磅秤壹臺，均沒收。
    事  實
一、甲○○基於販賣第三級毒品Ketamine（下稱愷他命）之犯意
    ，於附表所示之時間及地點，以附表所示之金額、數量分別
    販賣第三級毒品愷他命予乙○○及陳勇成共計4 次。嗣於民
    國98年4 月14日下午9 時許，在其位在臺北縣新莊市○○○
    街26號2 樓住處為警查獲，並扣得其所有愷他命2 包（毛重
    共89.27 公克，淨重共85.59 公克，驗餘淨重共85.49 公克
    ）、磅秤1 臺、帳冊2 本、空夾鏈袋297 只、門號00000000
    00號SIM 卡1 張及點鈔機1 臺等物。
二、乙○○基於意圖以每包0.8 公克，新臺幣（下同）400 元價
    格販賣第三級毒品愷他命營利犯意，於98年4 月11日下午8
    、9 時許，在臺北縣新莊市○○○街26號2 樓，以每公克25
    0 元之價格，向甲○○購入愷他命50公克，尚未賣出，即為
    警於98年4 月14日下午11時許，在臺北縣新莊市○○路856
    號2 樓查獲，並扣得其所有愷他命1 包（毛重39.57 公克，
    淨重37.83 公克，驗餘淨重37.73 公克）、磅秤1 臺、門號
    0000000000號SIM 卡1 張。
三、案經臺北縣政府警察局新莊分局移請臺灣板橋地方法院檢察
    署檢察官偵查起訴。
    理  由
壹、證據能力
一、被告甲○○部分：按被告以外之人於審判外之言詞或書面陳
    述，除法律有規定者外，不得作為證據，刑事訴訟法第159
    條第1 項固定有明文。惟被告以外之人於審判外之陳述，雖
    不符同法第159 條之1 至之4 之規定，而經當事人於審判程
    序同意作為證據，法院審酌該言詞陳述或書面陳述作成時之
    情況，認為適當者，亦得為證據；當事人、代理人或辯護人
    於法院調查證據時，知有第159 條第1 項不得為證據之情形
    ，而未於言詞辯論終結前聲明異議者，視為有前項之同意，
    此觀同法第159 條之5 規定甚明。查本件被告甲○○、選任
    辯護人及檢察官於本院審理中均未就證據能力提出爭執，且
    迄於言詞辯論終結前，亦未就本院所調查之證據主張有刑事
    訴訟法第159 條第1 項不得為證據之情形，應認均已同意得
    作為本案之證據。從而，本案所引用證人乙○○於警詢、偵
    查及陳勇成於偵查中之證述，縱屬傳聞證據，不符刑事訴訟
    法第159 條之1 至之4 之規定者，經本院審酌各該證據資料
    作成時之一切客觀情況，認無不適當情事，依上揭法律意旨
    ，均認有證據能力，合先敘明。
二、被告乙○○部分：查本件被告乙○○、選任辯護人及檢察官
    於本院審理中均未就證人甲○○於警詢、偵查之證述之證據
    能力提出爭執，且迄於言詞辯論終結前，亦未就本院所調查
    之上揭證據主張有刑事訴訟法第159 條第1 項不得為證據之
    情形，應認均已同意得作為本案之證據。從而，本案所引用
    證人甲○○於警詢、偵查之證述，縱屬傳聞證據，不符刑事
    訴訟法第159 條之1 至之4 之規定者，經本院審酌各該證據
    資料作成時之一切客觀情況，認無不適當情事，依上揭刑事
    訴訟法第159 條之5 規定意旨，應認有證據能力，合先敘明
    。
貳、認定犯罪事實所憑證據及理由
一、被告甲○○部分：
（一）上揭4 次販賣第三級毒品愷他命之事實，業據被告甲○○
      於本院審理時坦承不諱（見本院99年6 月30 日 審判筆錄
      第13、16頁），核與其於警詢中之自白大致相符【98年度
      偵字第11491 號卷第10頁】，並與證人乙○○於本院審理
      時、偵查及警詢時所證述伊向被告甲○○以每公克250 元
      之價格，一次購買50公克，共購買3 次愷他命等情（見本
      院99年6 月30日審判筆錄第6 頁、偵卷第14-15 、78頁）
      以及證人陳勇成於偵查中證述於98年4 月12或13日晚上在
      被告甲○○住處以1 克300 元之價格購買10公克愷他命一
      節（見偵卷第68頁）均大致相合，而員警經被告甲○○同
      意於98年4 月14日至臺北縣新莊市○○○街26號2 樓住處
      進行搜索，扣得愷他命（白色細晶體）2 包、磅秤1 臺、
      帳冊2 本、空夾鏈袋297 只、門號0000000000號SIM 卡1
      張等物，亦有自願受搜索同意書、搜索扣押筆錄、搜索扣
      押物品目錄表等在卷可按（見偵卷第22-25頁），其中白
      色細晶體2包（毛重共89.27公克，淨重共85.59公克，驗
      餘淨重共85.49公克）經送內政部警政署刑事警察局經隨
      機抽取鑑定結果，檢出第三級毒品愷他命成份等情，亦有
      該局98年5月27日刑鑑字第0980053418號鑑定書可稽（見
      偵卷第82-83頁）。另經警扣得之帳冊中亦有記載「勇10
      克、堯50克」等記載內容（影本見偵卷第36頁）亦與上揭
      被告甲○○及證人所證述販賣50、10公克數量相合。綜上
      所述，被告甲○○上揭於警詢及本院審理時之自白應與事
      實相符，而值採信。至於選任辯護人聲請對被告甲○○就
      販賣愷他命予乙○○次數一事進行測謊鑑定部分，本院認
      被告甲○○既已於審理中坦承3次販賣愷他命予乙○○等
      情，故已無測謊鑑定必要，附此指明。
（二）綜上所述，本案事證明確，被告甲○○如事實欄一及附表
      所示販賣第三級毒品共4 次之犯行，均堪認定，均應予依
      法論科。
二、被告乙○○部分：
（一）訊據被告乙○○固不否認經警查扣愷他命1 包、磅秤1 臺
      、門號0000000000號SIM 卡1 張為其所有等情，惟矢口否
      認有何販賣第三級毒品犯行，辯稱：其為警查獲之前有施
      用愷他命，精神恍惚，所以其於警詢過程中所述不實，偵
      查中之供述係根據警詢筆錄記載而為之陳述，其並未販賣
      愷他命給任何人云云，選任辯護人則以：被告乙○○固曾
      向甲○○購買愷他命供己吸食但未售予他人，此可由員警
      並未查扣分裝夾鏈袋、帳冊等販毒相關物品可證；又當庭
      勘驗98年4 月15日警詢錄影光碟，其於警詢中神情呆滯、
      多次打哈欠、閉目養神及以手搓揉鼻樑、眼睛等情，可見
      其於案發前吸食愷他命，加以夜間訊問及移送時間冗長，
      致警詢當時已有精神恍惚不濟情形；且第1 次偵訊筆錄（
      指98年4 月15日訊問筆錄），亦因剛施用完毒品，精神恍
      惚不濟且均與事實不符，應認均無證據能力；另依勘驗結
      果，其未於警詢中供稱於98年3 月中旬某日販售愷他命予
      綽號「龍民」、「長腳」之成年男子，可證警詢筆錄不實
      ，且於98年4 月15日、同年6 月10日法院調查及98年5 月
      22日偵訊中已數度否認涉有販賣愷他命犯行。是本件除被
      告乙○○上述錯誤且與事實不符之自白外，並無其他積極
      證據可證明被告乙○○確實有販賣愷他命予綽號「龍民」
      、「長腳」等人，自應為對被告有利之無罪認定等語置辯
      。經查：
    1.員警經被告乙○○同意於98年4 月14日至臺北縣新莊市○
      ○路856 號2 樓進行搜索，扣得愷他命（白色細晶體）1
      包、磅秤1 臺、門號0000000000號SIM 卡1 張等物，有自
      願受搜索同意書、搜索扣押筆錄、搜索扣押物品目錄表等
      在卷可按（見偵卷第27-30 頁）。又上揭經警扣得之白色
      細晶體1 包（毛重39.57 公克，淨重37.83 公克，驗餘淨
      重37.73 公克）經送內政部警政署刑事警察局鑑定結果，
      檢出第三級毒品愷他命成份等情，亦有該局98年5 月27日
      刑鑑字第0980053418號鑑定書可按（見偵卷第82-83 頁）
      。
    2.又按被告之自白，非出於強暴、脅迫、利誘、詐欺、疲勞
      訊問、違法羈押或其他不正之方法，且與事實相符者，得
      為證據，刑事訴訟法第156 條第1 項定有明文。查被告乙
      ○○及選任辯護人以被告乙○○於警詢前施用愷他命，夜
      間訊問及移送時間冗長致被告於警詢、第一次偵查（指98
      年4 月15日檢察官訊問時）當時精神恍惚而所述不實等情
      置辯。惟被告乙○○前於經檢察官向法院聲請羈押法官調
      查訊問時已表示，警察、檢察官並無用強暴、脅迫、利誘
      、詐欺的手段訊問（見98年度聲羈字第217 號卷第4 頁）
      。另被告乙○○於98年4 月15日於警詢時同意夜間訊問一
      節，有該筆錄上被告同意之簽名及印文可證（見偵卷第12
      頁），而經本院勘驗警詢錄影光碟，在警詢期間，被告乙
      ○○雖有打哈欠、以右手按摩其鼻樑，並將眼鏡摘下，用
      其右手按摩其鼻樑並搓揉眼睛再戴上眼鏡之情形（本院99
      年3 月8 日勘驗筆錄第24頁），但無流眼淚或連續打哈欠
      等施用毒品者慣有提藥情形，且其對於員警所詢問之問題
      ，大多能針對該問題回答，是被告乙○○於警詢中應無因
      夜間訊問或施用毒品，而導致精神恍惚情形。至於被告乙
      ○○第1 次偵訊（指98年4 月15日之偵訊）之錄影光碟無
      法取得，檢察官因而捨棄勘驗之聲請（見本院99年1 月11
      日準備程序筆錄第6 頁），惟依該次訊問筆錄記載，其係
      於98年4 月14日晚間11時為警查獲後次日之下午3 時35分
      始行接受檢察官訊問，該次並非於夜間訊問，且筆錄記載
      ，被告乙○○就檢察官訊問之問題亦能明確回答有關販賣
      價格或時間或對象或地點情形而言，應無因精神不濟而無
      法思考回答情形。綜上所述，被告乙○○於警詢及第1 次
      偵查中所為之自白應無以不正方法取得之情形，亦無因被
      告精神恍惚而影響證據能力之情形，核先敘明。又依刑事
      訴訟法第100 條之2 準用同法第100 條之1 第1 項之規定
      ，司法警察（官）詢問犯罪嫌疑人，除有急迫情況，且經
      記明筆錄者外，應全程連續錄音；必要時，並應全程連續
      錄影。其立法目的，在於擔保犯罪嫌疑人對於詢問之陳述
      係出於自由意思及筆錄所載內容與其陳述相符，司法警察
      （官）詢問犯罪嫌疑人如違背上開規定，其所取得之供述
      筆錄，究竟有無證據能力，應審酌人權保障及公共利益之
      均衡維護，依比例原則認定之。查被告乙○○之警詢筆錄
      中雖另以筆加記記載「【問：曾販賣（指愷他命）給何人
      ？】賣給綽號龍民、長腳等人」一節（見偵卷第14頁），
      惟經本院勘驗警詢錄影光碟並無此部分訊問之錄影，經詢
      問被告乙○○，其供稱：是在作筆錄之後。員警才問其賣
      給誰，其說沒有，員警一直堅持說有，其就隨便講了兩個
      ；該警詢筆錄以手寫部分（即上揭有關記載賣給綽號「龍
      民」、「長腳」等人）上所蓋指印，其不確定是警察何時
      叫其蓋，但是其確定有蓋等情（見本院99年6 月30日審判
      筆錄第10頁）綦詳，是該警詢筆錄上以筆加記記載「【問
      ：曾販賣（指愷他命）給何人？】賣給綽號龍民、長腳等
      人」詢問部分，雖未有錄影、錄音，而違反上揭刑事訴訟
      法第10 0條之2 準用同法第100 條之1 第1 項之規定，惟
      該記載內容，既係被告經警詢問而供述並蓋指印確認，非
      員警所捏造，此部分員警詢問縱未錄音、錄影，並未影響
      被告權益，依上揭法律意旨，權衡被告權益保障及公共利
      益之維護，應認此部分記載不影響該供述證據能力，附此
      指明。
    3.被告乙○○雖於警詢自白其有將向甲○○購得之愷他命部
      分販售與不特定人士，其餘留給自己施用；其用行動電話
      門號0000000000號販售愷他命，曾販賣給綽號「龍民」、
      「長腳」等人；以淨重0.8 公克400 元之價格販售；自98
      年3 月中旬開始販售愷他命等情（偵卷第14、15頁）以及
      於第1 次（即98年4 月15日）偵查中自白：有賣愷他命給
      「龍民」、「長腳」，1 包400 元0.8 公克，賣3 、4 次
      ，與「龍民」等以電話聯絡，交易地點在新莊市○○路加
      油站等情（偵卷第52頁）。惟於98年4 月15日稍後經檢察
      官向法院聲請羈押，法院進行調查時，其改稱：其原本有
      打算要賣愷他命，但還沒有真的賣，甲○○只有給過其一
      次愷他命，是在位於臺北縣新莊市○○○街26號2 樓那給
      其，數量是50公克，後來警察查扣38公克，其中12公克是
      其自己施用。甲○○拿給其50公克的愷他命，其原本打算
      分裝成每包0.8 公克賣給別人400 元；因為「龍民」、「
      長腳」之前有提到想要購買愷他命，所以才會提到「龍民
      」、「長腳」；警詢、偵查供述不實在，因為其當時很緊
      張等情（見98年度聲羈字第217 號卷第4 頁），已否認有
      販賣愷他命予「龍民」、「長腳」等人，且之後其於98年
      5 月22日偵查中、98年6 月10日法官調查時及本院進行準
      備程序、審理時，均否認有販賣愷他命給「龍民」、「長
      腳」等人之情節（見偵卷第78、79頁、98年度偵聲字第24
      2 號卷第13頁、本院98年7 月7 日訊問筆錄第2 頁、本院
      98年8 月31日準備程序筆錄第2 、3 頁、99年5 月7 日準
      備程序筆錄第3 頁、99年6 月30日審判筆錄第13頁），是
      被告乙○○就是否販賣愷他命予綽號「龍民」、「長腳」
      等人前、後供述不一致，究竟其有無販賣愷他命予「龍民
      」、「長腳」等人，顯然可疑。而以被告乙○○於警詢及
      第1 次偵查中所自白販賣愷他命予綽號「龍民」、「長腳
      」之內容而言，其並未明確自白販賣之詳細時間、地點及
      數量，亦未供述綽號「龍民」、「長腳」等人之真實姓名
      、年籍或是聯絡電話，是無法傳訊「龍民」、「長腳」等
      人進行查證，檢察官雖提出被告乙○○所使用經查扣之行
      動電話門號0000000000號自98年3 月至年4 月間之雙向通
      聯紀錄，惟被告乙○○未供述綽號「龍民」、「長腳」等
      人所使用電話號碼，無法認定通聯紀錄內何筆資料與被告
      乙○○所供述之「龍民」、「長腳」等人相關。再者，卷
      內並無被告乙○○使用上揭門號曾經通訊監察之資料，縱
      可查知「龍民」、「長腳」與被告有所通聯，亦無法得知
      通聯之內容，則無法以上揭通聯紀錄認定被告乙○○上揭
      於警詢及第1 次偵查中所自白之販賣愷他命予綽號「龍民
      」、「長腳」等人之情節與事實相符。另證人甲○○雖曾
      於警詢中證述：其不知道乙○○都將愷他命賣給何人，但
      是其確定有將毒品賣給其他人吸食等情綦詳（見偵卷第10
      頁背面），惟證人甲○○於本院審理時已證稱：其不知道
      乙○○事實上有沒有賣，其拿毒品給乙○○的時候，乙○
      ○有跟其說賣完在拿錢給其，但有沒有賣，其不知道等情
      （見本院99年6 月30日審判筆錄第4 頁），可見證人甲○
      ○上揭於警詢中證述被告乙○○有將毒品賣給其他人吸食
      云云，係證人甲○○主觀推測之詞，故亦無法以之為被告
      乙○○上揭警詢及第1 次偵查中自白之補強證據。末以被
      告乙○○經搜索扣案之其所有之愷他命1 包及磅秤1 臺等
      物，僅能推認被告乙○○有持有愷他命及磅秤，持有愷他
      命原因眾多，且磅秤亦可能係購入毒品時使用，無法以此
      推認被告乙○○有將愷他命販賣予綽號「龍民」、「長腳
      」等人。綜上所述，被告乙○○於警詢及第1 次偵查中自
      白之98年3 月中旬開始販售愷他命給綽號「龍民」、「長
      腳」等人以淨重0.8 公克400 元之價格販售等情，已經被
      告乙○○之後否認該等自白內容之真正，且無法以上揭證
      據佐證認定其於警詢及第1 次偵查中自白之內容確實與事
      實相符，依上揭刑事訴訟第156 條第1 項規定意旨，被告
      乙○○於警詢及第1 次偵查中所為上揭自白內容，並不得
      為證據。至於檢察官請求將被告乙○○送請測謊鑑定一事
      ，由於測謊基本程式要件即是經受測人同意配合，由於被
      告乙○○委由選任辯護人當庭表示拒絕受測（本院99年1
      月11日準備程序筆錄第7 頁），故無從為測謊鑑定，附此
      指明。
    4.復按販賣毒品罪，係行為人明知其為毒品，意圖販賣營利
      ，而將毒品購入或賣出，有一於此，其犯罪即屬完成，無
      須二者兼備，此與意圖販賣而持有毒品罪，係指行為人以
      意圖販賣營利以外之原因而持有毒品，其後始起意營利販
      賣者（如因為他人之贈與或寄藏而持有，嗣後始起意為販
      賣者），並不相同。所謂販賣毒品，並不以販入後，復行
      賣出為必要條件，只要以營利為目的，將毒品購入或賣出
      ，有一於此，其犯罪就算已經完成，不論販入或賣出之行
      為，皆屬販賣行為一部分（最高法院88年度臺上字第2398
      號、90年度臺上字第1204號、91年度臺上字第1143號判決
      意旨參照）。查被告乙○○於檢察官聲請羈押本院調查時
      供稱：其原本有打算要賣愷他命，但還沒有真的賣，甲○
      ○只有給過其一次愷他命，是在位於臺北縣新莊市○○○
      街26號2 樓那給其，數量是50公克，後來警察查扣38公克
      ，其中12公克是其自己施用。甲○○拿給其50公克的愷他
      命，其原本打算分裝成每包0.8 公克賣給別人400 元等情
      ，已如前述。此與其於98年4 月15日偵查中供述：最後一
      次是上週，他（指甲○○）給其50公克，其準備去賣，沒
      賣出等情相合（見偵卷第52頁）。又員警經於98年4 月14
      日至臺北縣新莊市○○路856 號2 樓進行搜索，扣得被告
      乙○○所有愷他命1 包（毛重39.57 公克，淨重37.83 公
      克，驗餘淨重37.73 公克）之情形，亦與被告乙○○上揭
      供述甲○○拿給其50公克的愷他命，警察查扣38公克，其
      中12公克是其自己施用一節，就其持有愷他命之來源及經
      警查扣數量，亦相符合。再者，被告乙○○於偵查中及本
      院審理時亦均供述：98年4 月11日晚上8 、9 點，在臺北
      縣新莊市○○○街甲○○住處，以1 克250 元之價格向甲
      ○○購買50克愷他命等情明確相合（見偵卷第78頁、本院
      99年6 月30日審判筆錄第6 頁）。綜上所述，被告乙○○
      於98年4 月11日在臺北縣新莊市○○○街甲○○住處，向
      甲○○以每公克250 元價格購入第三級毒品愷他命50公克
      當時即意圖以分裝為每小包愷他命0.8 公克400 元（即每
      公克500 元）之價格出售，即預計每公克愷他命賺取價差
      250 元等情應可認定。而依上揭法律意旨，被告乙○○意
      圖販賣愷他命營利，而向甲○○購入愷他命之時，其販賣
      第三級毒品之犯行已經既遂，雖無法證明有販賣予綽號「
      龍民」、「長腳」等人，惟無論事後是否已經將毒品售出
      均不影響犯行，附此敘明。
    5.本案檢察官起訴之事實已敘及被告乙○○基於販賣第三級
      毒品之犯意販賣第三級毒品愷他命，以及於98年4 月14日
      晚間11時許其為警查獲當時扣得愷他命1 包（毛重39.57
      公克）等情節，則起訴之犯罪事實已及於被告乙○○基於
      販賣第三級毒品之犯意而持有查獲當時扣得愷他命1 包之
      事實，則上揭認定被告乙○○意圖販賣營利而於98年4 月
      11日在臺北縣新莊市○○○街甲○○住處，向甲○○以每
      公克250 元價格販入第三級毒品之犯行，自為起訴效力所
      及，併此敘明。
（二）綜上所述，本案事證明確，被告乙○○如事實欄二所示意
      圖販賣營利而販入第三級毒品之犯行，堪以認定，應予依
      法論科。
三、新舊法比較：
（一）按行為後法律有變更者，適用行為時之法律。但行為後之
      法律有利於行為人者，適用最有利於行為人之法律，刑法
      第2 條第1 項定有明文。經查，被告甲○○、乙○○行為
      後，毒品危害防制條例第4 條第3 項、第17條業經總統於
      98年5 月20日華總一義字第09800125141 號令修正公布，
      並已生效施行，依刑法第2 條第1 項之規定，應比較新舊
      法之規定而適用法律。
（二）毒品危害防制條例第4 條第3 項之販賣第三級毒品罪法定
      本刑之規定，修正前係規定「製造、運輸、販賣第三級毒
      品者，處5 年以上有期徒刑，得併科新臺幣5 百萬元以下
      罰金。」修正後則規定：「製造、運輸、販賣第三級毒品
      者，處5年以上有期徒刑，得併科新臺幣7 百萬元以下罰
      金。」經比較修正前、後之規定，可知販賣第三級毒品罪
      之法定本刑，就罰金刑部分由修正前之得併科新臺幣5 百
      萬元以下罰金，提高為得併科新臺幣7 百萬元以下罰金，
      自以修正前毒品危害防制條例第4 條第3 項之規定有利於
      被告。又毒品危害防制條例第17條有關減輕其刑之規定，
      於修正後增訂第17條第2 項：「犯第4 條至第8 條之罪於
      偵查及審判中均自白者，減輕其刑」，自以修正後毒品危
      害防制條例第17 條 之規定有利於被告。從而，經綜合上
      述各條文修正前、後比較結果，修正後規定顯較修正前規
      定對被告二人有利，依刑法第2 條第1 項但書規定，應整
      體適用修正後毒品危害防制條例之規定。
四、論罪科刑
（一）查愷他命係毒品危害防制條例第2 條第2 項第3 款所規定
      之第三級毒品。核被告甲○○所為如事實欄一及附表所示
      4 次販賣愷他命之行為以及被告乙○○所為如事實欄二所
      示意圖販賣營利而販入第三級毒品之行為，均係犯修正後
      毒品危害防制條例第4 條第3 項販賣第三級毒品罪。
（二）復查被告甲○○所為如事實欄一及附表所示4 次販賣愷他
      命之犯行，均係於不同時間所為，與接續犯之要件不合，
      且按「所謂集合犯是指立法者所制定之犯罪構成要件中，
      本就預定有數個同種類之行為將反覆實行之犯罪而言，將
      各自實現犯罪構成要件之反覆多數行為，解釋為集合犯，
      而論以一罪。是以對於集合犯，必須從嚴解釋，以符合立
      法本旨。觀諸毒品危害防制條例所定之販賣毒品罪之構成
      要件文義，實無從認定立法者本即預定該犯罪之本質，必
      有數個同種類行為而反覆實行之集合犯行，故販賣毒品罪
      ，難認係集合犯。因此，就刑法修正施行後多次販賣毒品
      之犯行，採一罪一罰，始符合立法本旨」（最高法院97年
      度臺上字第99號判決意旨參照），茲被告甲○○4 次販賣
      第三級毒品之犯行，若逕論以一罪，反較連續犯刪除前之
      法律適用，失之寬鬆，亦與刑罰評價之公平性有違，是應
      認被告甲○○所為如事實欄及附表所示4 次販賣愷他命之
      行為，乃犯意各別，行為互異，應予分論併罰。
（三）再查本案被告甲○○就如事實欄一及附表所示，於偵查（
      警詢中）及最後審判期日均自白犯罪（已如上述，見偵卷
      第10頁背面、本院99年6 月30日審判筆錄第16頁），縱被
      告甲○○於偵查中經檢察官訊問時及本院準備程序中就各
      次犯行仍有不同之抗辯，惟毒品危害防制條例第17條第2
      項，既規定於偵查及審判中均自白者，減輕其刑，並無被
      告偵查中自白後翻異前詞否認部分犯行，復於審判中再自
      白犯罪即不得適用之規定，故應認定本案被告甲○○所犯
      4 次販賣第三級毒品犯行，均得依修正後毒品危害防制條
      例第17條第2 項予以減輕其刑。又本案未因被告甲○○之
      供述因而查獲其他共犯或正犯之情節，亦有臺北縣政府警
      察局新莊分局99年4 月16日北縣警新刑字第0990016511號
      函在卷可按，是被告甲○○所犯本案4 次販賣第三級毒品
      犯行，並無從依據毒品危害防制條例第17條第1 項規定，
      予以減輕其刑，附此指明。
（四）爰審酌被告二人均處壯年，不思以正途取得財富，而分別
      為販賣或意圖販賣營利而販入具成癮性、濫用性、侵害性
      之第三級毒品，助長社會不良風氣，兼衡其等素行、智識
      程度、犯罪動機、目的、手段、販售毒品所得，暨犯後態
      度等一切情狀，並斟酌公訴人對被告乙○○求處有期徒刑
      8 年尚嫌過重，分別量處如主文所示之刑，被告甲○○宣
      告刑部分並定其應執行之刑。
（五）又按鑑於第三、四級毒品均係管制藥品，毒品危害防制條
      例特於同條例第11條之1 明定無正當理由，不得擅自持有
      ；第18條第1 項後段復規定查獲之第三、四級毒品，無正
      當理由而擅自持有者，沒入銷燬之。從而，依同條例第18
      條第1 項後段應沒入銷燬之毒品，專指查獲之施用、持有
      第三、四級毒品而言；倘係查獲之製造、運輸、販賣、意
      圖販賣而持有、以非法方法使人施用、引誘他人施用或轉
      讓之第三、四級毒品，既屬同條例相關法條明文規定處罰
      之犯罪行為，即非該條項應沒入銷燬之範圍。又同條例第
      19條第1 項所定「供犯罪所用或因犯罪所得之物」，係指
      犯第4 條至第9 條、第12條、第13條或第14條第1 項、第
      2 項之罪所用或所得之物，不包括毒品本身在內，自不得
      為第三、四級毒品之沒收依據（以犯第四條第三項販賣第
      三級毒品罪為例，其供犯罪所用之物，當指「供販賣第三
      級毒品所用之物」而言；第三級毒品本身為販賣之標的，
      為遂行販賣該毒品使用之物，始屬「供犯罪《犯第四條第
      三項之販賣第三級毒品罪》所用之物」，其理至明）。同
      條例對於查獲之製造、運輸、販賣、意圖販賣而持有、以
      非法方法使人施用、引誘他人施用及轉讓第三、四級毒品
      之沒收，並無特別規定，如其行為已構成犯罪，則該毒品
      即屬不受法律保護之違禁物，應回歸刑法適用，依刑法第
      38條第1 項第1 款之規定沒收之（最高法院95年臺上字第
      911 號判決意旨參照）。是本案扣案愷他命2 包（驗餘淨
      重共85.49 公克）；愷他命1 包（驗餘淨重37.73 公克）
      分別係被告甲○○、乙○○所有，均為違禁物，依上開說
      明，均應依刑法第38條第1 項第1 款規定沒收。至於經鑑
      定用罄部分，因業已滅失，不另為沒收諭知，附此指明。
      末按依毒品危害防制條例第19條第1 項規定：犯同條例第
      4 條至第9 條、第12條、第13條或第14條第1 項第2 項之
      罪者，其供犯罪所用或因犯罪所得之財物均沒收之，如全
      部或一部不能沒收時，追徵其價額或以其財產抵償之，係
      採義務沒收主義，故販賣毒品所得之金錢，如能認定確係
      販賣毒品所得之款項，均應宣告沒收，不以當場搜獲扣押
      者為限（最高法院93年臺上字第2670號判決意旨可資參照
      ），是販賣毒品所用之物或所得之金錢，無論已否扣案，
      如仍屬存在，即應依法沒收。查本案扣案之包裝愷他命之
      塑膠袋2 個、磅秤1 臺、帳冊2 本、空夾鏈袋297 只、門
      號0000000000號SIM 卡1 張等物，為被告甲○○所有，分
      別用來包裝其所有扣案愷他命、用來為愷他命秤重、紀錄
      販賣交易紀錄、分裝愷他命，並販賣愷他命時使用等情；
      另本案扣案之包裝愷他命之塑膠袋1 個、磅秤1 臺、門號
      0000000000號SIM 卡1 張，為被告乙○○所有，分別用以
      包裝其所有扣案愷他命、為所購入愷他命秤重，以免重量
      不夠，其以該門號電話聯絡甲○○購買愷他命等情，業經
      被告甲○○、乙○○於本院審理分別供述綦詳（見本院99
      年6 月30日審判筆錄第7 頁），是上揭扣案物均係分別供
      被告甲○○、乙○○販賣第三級毒品犯罪所用之物，均應
      依毒品危害防制條例第19條第1 項之規定，宣告沒收之。
      至於扣案被告甲○○所有之點鈔機1 臺並無法認定係被告
      甲○○供本件販賣第三級毒品犯行所用之物，爰不為沒收
      之諭知，附此指明。又被告甲○○所為如事實欄一附表所
      示販賣第三級毒品愷他命之4 次所得共計40,500元（12,5
      00、12,500、12,500、3,000 ），係被告甲○○因販賣第
      三級毒品所得之財物，亦應依毒品危害防制條例第19條第
      1 項之規定宣告沒收之，如全部或一部不能沒收時，以其
      財產抵償之。
據上論斷，應依刑事訴訟法第299 條第1 項前段，修正後毒品危
害防制條例第4 條第3 項、第17條第2 項、第19條第1 項，刑法
第11條、第2 條第1 項但書、第51條第5 款、第38條第1 項第1
款，判決如主文。
本案經檢察官朱俊銘到庭執行職務。
中    華    民    國    99    年    7    月    28     日
                刑事第十三庭  審判長法  官  王士珮
                                    法  官  楊明佳
                                    法  官  方鴻愷
以上正本證明與原本無異。
如不服本判決應於收受本判決後10日內向本院提出上訴書狀，並
應敘述具體理由，如未敘述上訴理由者，應於上訴期間屆滿後20
日內補提理由書狀於本院（均須按他造當事人之人數附繕本）「
切勿逕送上級法院」。
                                    書記官  江怡萱
中    華    民    國    99    年    7     月    30    日
附錄本案論罪科刑法條全文：
毒品危害防制條例第4條
製造、運輸、販賣第一級毒品者，處死刑或無期徒刑；處無期徒
刑者，得併科新臺幣1 千萬元以下罰金。
製造、運輸、販賣第二級毒品者，處無期徒刑或7 年以上有期徒
刑，得併科新臺幣7 百萬元以下罰金。
製造、運輸、販賣第三級毒品者，處5 年以上有期徒刑，得併科
新臺幣5 百萬元以下罰金。
製造、運輸、販賣第四級毒品者，處3 年以上10年以下有期徒刑
，得併科新臺幣3 百萬元以下罰金。
製造、運輸、販賣專供製造或施用毒品之器具者，處1 年以上7
年以下有期徒刑，得併科新臺幣1 百萬元以下罰金。
前5 項之未遂犯罰之。
附表：
┌──┬────────────────┬────┬───────────┐
│編號│           犯罪事實             │所犯罪名│        宣告刑        │
├──┼────────────────┼────┼───────────┤
│ 一 │甲○○於98年3 月5 日晚間某時，在│販賣第三│處有期徒刑年。扣案之│
│    │臺北縣新莊市○○○街26號2 樓，以│級毒品罪│愷他命驗餘淨重共捌拾伍│
│    │12,500元之價格，販售第三級毒品愷│        │點肆玖公克、包裝上揭愷│
│    │他命50公克予乙○○。            │        │他命塑膠袋貳個、門號09│
│    │                                │        │00000000號SIM 卡壹張、│
│    │                                │        │磅秤壹臺、空夾鏈袋共貳│
│    │                                │        │佰玖拾柒只及帳冊貳本，│
│    │                                │        │均沒收，因犯罪所得新臺│
│    │                                │        │幣壹萬貳仟伍佰元沒收，│
│    │                                │        │如全部或一部不能沒收，│
│    │                                │        │以其財產抵償之。      │
├──┼────────────────┼────┼───────────┤
│ 二 │甲○○於98年3 月26日晚間某時，在│販賣第三│處有期徒刑年。扣案之│
│    │臺北縣新莊市○○○街26號2 樓，以│級毒品罪│愷他命驗餘淨重共捌拾伍│
│    │12,500元之價格，販售第三級毒品愷│        │點肆玖公克、包裝上揭愷│
│    │他命50公克予乙○○。            │        │他命塑膠袋貳個、門號09│
│    │                                │        │00000000號SIM 卡壹張、│
│    │                                │        │磅秤壹臺、空夾鏈袋共貳│
│    │                                │        │佰玖拾柒只及帳冊貳本，│
│    │                                │        │均沒收，因犯罪所得新臺│
│    │                                │        │幣壹萬貳仟伍佰元沒收，│
│    │                                │        │如全部或一部不能沒收，│
│    │                                │        │以其財產抵償之。      │
├──┼────────────────┼────┼───────────┤
│ 三 │甲○○於98年4 月11日晚間8 、9 時│販賣第三│處有期徒刑年。扣案之│
│    │在臺北縣新莊市○○○街26號2 樓，│級毒品罪│愷他命驗餘淨重共捌拾伍│
│    │以12,500元之價格，販售第三級毒品│        │點肆玖公克、包裝上揭愷│
│    │愷他命50公克予乙○○。          │        │他命塑膠袋貳個、門號09│
│    │                                │        │00000000號SIM 卡壹張、│
│    │                                │        │磅秤壹臺、空夾鏈袋共貳│
│    │                                │        │佰玖拾柒只及帳冊貳本，│
│    │                                │        │均沒收，因犯罪所得新臺│
│    │                                │        │幣壹萬貳仟伍佰元沒收，│
│    │                                │        │如全部或一部不能沒收，│
│    │                                │        │以其財產抵償之。      │
├──┼────────────────┼────┼───────────┤
│ 四 │甲○○於98年4 月12或13日晚間某時│販賣第三│處有期徒刑貳年捌月。扣│
│    │在臺北縣新莊市○○○街26號2樓， │級毒品罪│案之愷他命驗餘淨重共捌│
│    │以3,000元之價格，販售第三級毒品 │        │拾伍點肆玖公克、包裝上│
│    │愷他命10公克予陳勇成。          │        │揭愷他命塑膠袋貳個、門│
│    │                                │        │號0000000000號SIM 卡壹│
│    │                                │        │張、磅秤壹臺、空夾鏈袋│
│    │                                │        │共貳佰玖拾柒只及帳冊貳│
│    │                                │        │本，均沒收，因犯罪所得│
│    │                                │        │新臺幣仟元沒收，如全│
│    │                                │        │部或一部不能沒收，以其│
│    │                                │        │財產抵償之。          │
└──┴────────────────┴────┴───────────┘

司法院資訊處製作；財團法人民間司法改革基金會備份。
